【裁判字號】    94,訴,2292
【裁判日期】    950419
【裁判案由】    給付貨款
【裁判全文】
臺灣臺北地方法院民事判決              94年度訴字第2292號
原      告  立竑預拌股份有限公司
法定代理人  丁○○
訴訟代理人  乙○○
            丙○○
被      告  凱群營造股份有限公司
法定代理人  甲○○
訴訟代理人  薛松雨律師
            王玫珺律師
            林佳薇律師
上列當事人間請求給付貨款事件，本院於民國95年3月29日言詞
辯論終結，判決如下：
    主  文
被告應給付原告新台幣壹佰玖拾壹萬肆仟玖佰玖拾柒元，及自民
國九十四年三月七日起至清償日止，按年息百分之五計算之利息
。
原告其餘之訴駁回。
訴訟費用由被告負擔十分之六，餘由原告負擔。
本判決原告勝訴部分，於原告以新台幣陸拾肆萬元供擔保後，得
假執行。但被告如於執行標的物拍定、變賣或物之交付前以新台
幣壹佰玖拾壹萬肆仟玖佰玖拾柒元為原告預供擔保，得免為假執
行。
原告其餘假執行之聲請駁回。
    事實及理由
一、原告主張：被告於民國92年5月14日因承攬屏東市○○○路
    立體交叉工程，向原告訂購預拌混凝土，雙方簽定工程發包
    承攬書（含合約一般條款，下稱系爭契約），約定原告配合
    被告施工提供預拌混凝土，付款方式為每月一次計價、每期
    請款依實做數量計價95％、保留款5％，且被告訂約時承諾
    負擔本件預拌混凝土於訂約時與實際交貨時之差價（即補貼
    物價指數之物調款）。原告自92年5月間起按期如數陸續交
    付預拌混凝土予被告施作，詎被告竟違約積欠貨款新台幣（
    下同）252萬4,790元（93年10月份至12月份貨款）、93年9
    月份之保留款5萬3,601元及物調款72萬1,784元（93年7月份
    至12月份）（以上請求項目及金額詳如附表二所示）未付，
    經原告於94年2月22日以存證信函向被告催討，被告不予置
    理，並於同年3月7日以存證信函回覆拒絕付款，爰依系爭契
    約之法律關係請求被告如數給付等語。並聲明；（一）被告
    應給付原告330萬0,175元，及自94年3月7日起至清償日止，
    按年息5％計算之利息；（二）願供擔保，請准宣告假執行
    。
二、被告則以：被告並未於訂約時承諾負擔本件預拌混凝土於訂
    約時與實際交貨時之差價。又本件係以「實作數量計價」，
    所謂「實作數量」，依系爭契約一般條款第3條約定「按實
    際驗收數量照工作明細表所列單價核實結算，其驗收數量之
    計算，概依監造單位（係指台灣鐵路管理局高雄工務段）及
    甲方（即被告）所結算數量為準」，職是，系爭貨款計價係
    以監造單位台灣鐵路管理局高雄工務段之「屏東市○○○路
    立體交叉工程」監工日報表所載數量為據，原告所提卷附93
    年10月份至12月份之請款明細單僅其單方認定之數量，未經
    監造單位及被告結算，且有部分未經被告公司人員簽認，且
    與監工日報表所載數量不符，原告以其單方認定之數量作為
    請款依據，並無理由。退步言，縱認原告所提該數量無誤，
    惟依系爭契約一般條款第5條第1項約定「如有新增項目，其
    單價另議」，原告所提卷附發票中關於「砂350kg/㎡」、「
    早280kg/㎡」、「砂280kg/㎡」、「早350kg/㎡」等混凝土
    非雙方合約約定項目，該單價係原告單方提出，未經被告同
    意，被告不同意原告所提之單價。又保留款應於全部工程完
    成經監造單位驗收合格後，方予發還，系爭工程既未經監造
    單位全部驗收合格，原告請求發還93年9月份保留款，亦無
    理由。另被告於94年3月7日以存證信函回覆原告係要求原告
    派員與被告財務部就原告所提憑證及相關資料予以釐清會算
    ，並非拒絕付款，原告應有誤會等語資為抗辯。並聲明：（
    一）原告之訴及假執行之聲請均駁回；（二）如受不利之判
    決，願供擔保請准免為假執行之宣告。
三、兩造不爭執之事實：
    原告主張被告於92年5月14日因承攬屏東市○○○路立體交
    叉工程，向原告訂購預拌混凝土，雙方簽定系爭契約，約定
    原告配合被告施工提供預拌混凝土，付款方式為每月一次計
    價、每期請款依實做數量計價95％、保留款5％之事實，業
    據提出系爭契約為證，並為被告所不爭執，堪信為真實。
四、兩造之爭點及論述：
    原告主張依系爭契約被告應給付原告貨款252萬4,790元（93
    年10月份至12月份）、93年9月份之保留款5萬3,601元及物
    調款72萬1,784元（93年七月份至12月份）（以上請求項目
    及金額詳如附表二所示）等語，為被告所否認，並以前揭情
    詞置辯。經查：
（一）有關原告請求貨款252萬4,790元（93年10月份至12月份）
      部分：
   1、參以系爭契約之工程發包承攬書約定本件工程付款方式，
      為每期請款依實做數量計價95%，及合約一般條款第3條計
      價方式約定「本工作完成後之結算，按下列辦法辦理：按
      實際驗收數量照工作明細表所列單價核實結算，其驗收數
      量之計算，概依監造單位（即台灣鐵路管理局高雄工務段
      ）及甲方（即被告）所結算數量為準，...。」，本件工
      程計價型態「依實做數量計價」，係以監造單位（即台灣
      鐵路管理局高雄工務段）及被告所結算數量為準。原告雖
      主張上開合約一般條款第3條為一般制式定型化之契約條
      款，雙方在工程發包承攬書計價型態已有特別約定「依實
      作數量計價」，此特別約定優於合約一般條款，故所謂實
      作數量之定義為原告實際供料數量由被告工地人員簽收即
      是云云。惟姑不論合約一般條款第2條合約及其附件效力
      第1項約定「甲方與乙方（指兩造）簽訂之合約，其各項
      附件均與合約具同等效力。」，且上揭合約一般條款第3
      條計價方式之約定，係補充工程發包承攬書「依實作數量
      計價」之定義，兩者並無衝突矛盾之處，或有何特別規定
      或一般規定之分，原告主張工程發包承攬書應優先合約一
      般條款適用云云，並無可採。況合約一般條款第2條第3項
      亦已規定，合約如對同一事項有兩種以上不同之記載者，
      應以監造單位及被告解釋為準，是系爭契約付款方式約定
      之「依實做數量計價」，應以被告主張係依監造單位台灣
      鐵路管理局高雄工務段及被告結算之數量為計算基準。
   2、承上，原告請求之93年10月份至12月份之貨款，應依監造
      單位台灣鐵路管理局高雄工務段及被告結算之數量為計算
      基準，是被告抗辯應以93年10月1日至同年12月31日交通
      部台灣鐵路管理局監工日報表所載數量為據，應屬可採。
      而本院依被告聲請調閱台灣鐵路管理局「屏東市○○○路
      立體交叉工程」監工日報表，依上開監工日報表記載，93
      年10月1至同年12月31日結算數量之混凝土分別為規格140
      kg/c㎡混凝土數量共36立方公尺、規格210kg/c㎡混凝土
      數量共97立方公尺、規格280kg/c㎡混凝土數量共1155立
      方公尺、規格350kg/c㎡混凝土數量共5.8立方公尺，有該
      監工日報表在卷可稽，依系爭契約約定之規格單價計算，
      被告應給付原告93年10月份至12月份混凝土貨款數額為18
      6萬1,396元（計算式詳如附表一所示）。
   3、另原告主張其所提卷附發票中所載關於「砂350kg/㎡」、
      「早280kg/㎡」、「砂280kg/㎡」、「早350kg/㎡」等混
      凝土及數量部分，係被告所要求而新增項目乙節，為被告
      所否認，姑不論原告就此未舉證該等新增項目係應被告要
      求並已給付之事實，且系爭合約一般條款第5條亦約定「
      如有新增項目，其單價另議」，縱原告可證明前開項目係
      應被告要求而新增且已給付，原告亦未舉證兩造就新增項
      目已達成單價協議。綜此，原告主張被告就上開新增混凝
      土部分應給付貨款云云，即屬無據。
（二）有關原告請求93年9月份之保留款5萬3,601元部分：
      原告主張其自92年5月開始供應被告預拌混凝土，依約每
      月計價一次保留款5％，保留款根據雙方約定於試驗報告
      合格後於下一次計價時一併退還，被告並未給付93年9月
      份之保留款5萬3,601元等語。被告雖辯稱該保留款須待全
      部工程完成驗收合格方與發還云云。惟查兩造於系爭契約
      中並未就保留款應於何時發還部分加以約定，而參以原告
      主張以往92年5月份至93年8月份之保留款被告均已給付等
      情，為被告所不否認，堪認原告主張保留款根據雙方約定
      於試驗報告合格後於下一次計價時一併退還，應屬可信。
      本件被告並不否認就系爭93年10月至12月份之貨款應加以
      計價並給付原告，是原告請求被告給付之前93年9月份之
      系爭保留款，自屬有理。
（三）有關原告請求物調款72萬1,784元（93年7月份至12月份）
      部分：
      查原告主張被告於訂約時有承諾負擔本件預拌混凝土於訂
      約時與實際交貨時之差價（即補貼物價指數之物調款）乙
      節，為被告所否認，原告就其主張未舉證以實其說。又原
      告主張其與被告另案於台南地區工地有相同契約，被告於
      該案有補貼物調款，此為工程慣例云云，惟查該案與本件
      係不同兩個契約，縱原告所言被告於該案有補貼物調款屬
      實，亦不能執此即認本件有相同約定或被告應比照辦理，
      此外原告亦未舉證工程有此慣例及其請求金額之根據為何
      。綜此，原告既未舉證兩造於本件工程有約定由被告補貼
      物調款，其主張自難信為真實，故其請求被告給付本件預
      拌混凝土於訂約時與實際交貨時之差價，即非正當。
（四）有關原告請求自94年3月7日起算法定遲延利息部分：
      按給付無確定期限者，債務人於債權人得請求給付時，經
      其催告而未為給付，自受催告時起，負遲延責任；前項催
      告定有期限者，債務人自期限屆滿時起負遲延責任；又遲
      延之債務，以支付金錢為標的者，債權人得請求依法定利
      率計算之遲延利息，民法第229條第2項前段、第233條第1
      項前段分別定有明文。本件原告就系爭貨款事宜曾於94年
      2月22日以存證信函催告被告應於文到7日向原告為協商給
      付，被告於收受該函後亦於同年3月7日以存證信函回覆等
      情，為兩造所不爭，並有往來存證信函在卷可稽，準此，
      被告既未於收受原告存證信函後7日內為給付，自應負給
      付遲延之責，從而，原告請求自被告函覆之日即94年3月7
      日起算法定遲延利息，應屬有理。
五、綜上所述，原告本於系爭契約之法律關係，請求被告給付19
    1萬4,997元（貨款186萬1,396元＋保留款5萬3,601元）及自
    94年3月7日起至清償日止，按年息5％計算之法定遲延利息
    ，為有理由，應予准許。逾此之請求，為無理由，應予駁回
    。
六、假執行之宣告：
    兩造均陳明願供擔保，請求宣告假執行或免為假執行，就原
    告勝訴部分，經核均無不合，爰分別酌定相當擔保金額准許
    之。至於原告敗訴部分，其假執行之聲請已失所附麗，應併
    予駁回。
七、本件事證已明，兩造其餘攻擊防禦之方法，經本院斟酌後，
    認均不足以影響本判決之結果，自無逐一詳予論駁之必要，
    併此敘明。
八、據上論結，本件原告之訴為一部有理由，一部無理由，依民
    事訴訟法第79條、第390條第2項、第392條第2項，判決如主
    文。
中    華    民    國    95    年    4    月    19     日
                     民事第六庭    法  官  曾部倫
以上正本係照原本作成
如對本判決上訴，須於判決送達後20日內向本院提出上訴狀
中    華    民    國    95    年    4     月    20    日
                                    書記官  謝梅琴
附表一
規格kg/c㎡  數量（立方公尺） 單價（台幣）   金額
140           36              1,100           39,000
000           00              0,300          126,000
000         0000              0,460        1,686,000
000          0.8              1,620            9,396
合計                                       1,861,396


司法院資訊處製作；財團法人民間司法改革基金會備份。
